【裁判字號】    99,易,449
【裁判日期】    990727
【裁判案由】    侵占
【裁判全文】
臺灣桃園地方法院刑事判決               99年度易字第449號
公  訴  人  臺灣桃園地方法院檢察署檢察官
被      告  乙○○
上列被告因侵占案件，經檢察官提起公訴（99年度偵字第2394號
），本院判決如下︰
    主  文
乙○○意圖為自己不法之所有，而侵占對於業務上所持有之物，
處有期徒刑拾月。
    事  實
一、乙○○為址設桃園縣桃園市○○街190巷8號12樓「岦多威企
    業有限公司（下稱岦多威公司）」之司機，負責載運公司貨
    物至各處銷售，並代收貨款，為從事業務之人，竟意圖為自
    己不法之所有，於民國98年12月25日、26日及28日，駕駛車
    牌號碼2060－JT號之貨車至臺北地區多處檳榔攤或小吃店，
    販售岦多威公司所有之飲料、泡麵及酒類，並分別收取貨款
    新臺幣（下同）117,905 元、134,228 元及138,020 元後，
    僅各繳回17,970元、80,228元及41,020元予岦多威公司，而
    將99,935元、54,000元、97,000元之保管款項予以接續侵占
    入己，共計250,935 元，嗣因岦多威公司與乙○○對帳，始
    悉上情。
二、案經岦多威公司訴請桃園縣政府警察局桃園分局報請臺灣桃
    園地方法院檢察署檢察官偵查起訴。
    理  由
一、程序事項：
  (一)按被告之自白，非出於強暴、脅迫、利誘、詐欺、疲勞訊問
    、違法羈押或其他不正之方法，且與事實相符者，得為證據
    。被告陳述其自白係出於不正之方法者，應先於其他事證而
    為調查。該自白如係經檢察官提出者，法院應命檢察官就自
    白之出於自由意志，指出證明之方法，刑事訴訟法第156 條
    第1 項、第3 項定有明文。
  (二)被告乙○○於本院準備程序時雖辯稱：因為之前公司派給伊
    的車子是報廢車，被攔檢之後車子就被沒收了，老闆劉聰和
    要伊賠償，之後又找混混打伊，伊已經1 年沒有領到薪水，
    98年12月間某日下班後，老闆跟伊說因為公司有保險，如果
    業務員有侵占公司款項的話，保險公司就會賠償公司金錢，
    老闆就拿挪用公款的切結書、販售商品的資料叫伊簽，說要
    送保險公司，老闆說伊如果不簽署上開文件，會叫兄弟來公
    司威脅伊云云（見99年度審易字第611 號卷第18頁背面、第
    19頁），惟觀諸被告於檢察事務官訊問時辯稱：伊在警局所
    稱之3 筆款項都是老闆娘甲○○叫伊承認的，岦多威公司已
    經惡性倒閉了，岦多威公司都是用這種方式詐欺，伊會在3
    天內補呈可以作證之員工姓名，提款單及切結書都是劉先生
    叫伊簽的云云（見偵卷第28頁、第29頁），復於本院審理時
    供述：提、退貨單是伊在警察局時寫的，是老闆交代伊要這
    樣做，伊聽老闆的話才承認有侵占等情（見99年度易字第44
    9 號卷第45頁、第47頁），而被告於99年6 月8 日所提出之
    聲請傳喚證人狀上卻記載「本人因被公司長期剝削，急欲離
    開公司，所以被迫簽立本票及挪用公款切結書之條件，換取
    離開公司」云云（見99年度易字第449 號卷第25頁），被告
    於偵、審中對於是否有遭到脅迫始為上開陳述前後供述不一
    ，且對於究係遭何人脅迫亦相歧異，被告之辯解已不足採信
    ；況且，被告若真係遭他人脅迫，然被告至桃園縣政府警察
    局桃園分局埔子派出所製作筆錄時，被告自可向警察求援，
    而被告不僅於員警訊問時時，坦承自己有侵占公司款項，且
    當場簽立挪用公款切結書、本票，顯與常情有違，是被告所
    辯諸情，顯屬臨訟卸責之詞，被告於警詢所為之自白，乃基
    於任意性而為之，復與下述本案其餘證據所證事實相符，當
    有證據能力。
二、訊據被告矢口否認有何上開犯行，辯稱：98年12月25日、26
    日及28日伊帶新來的業務一起出車，都是該業務負責點貨、
    出貨、收錢，伊並沒有收錢，伊與岦多威公司間只是借貸關
    係，伊跟岦多威公司借的錢大部分都已經從薪資中扣除，剩
    下的金額大約在10萬元以內，98年12月28日是老闆交代伊要
    承認有侵占這件事情，伊是聽從老闆的指示才會承認，岦多
    威公司所提出之提、退貨單是甲○○在警察局寫的，伊並沒
    有從岦多威公司離職，是伊請假照顧完父親要回去上班時，
    岦多威公司就突然沒有營業了云云。經查：
  (一)證人甲○○於本院審理時證述：被告的工作內容就是早上到
    公司補貨，送到客戶那裡，然後收錢，繳回公司，每天都要
    繳回公司，除了客戶是月結的客戶，或是客戶的老闆不在，
    隔天才去收帳，業務早上將貨物搬好，出車之前會計會把貨
    物點好，業務就要在司機欄簽名，提、退貨單上之「今日補
    貨」欄就是客戶要求多一點貨物，業務就會回來補貨，也是
    會經由會計點貨要求業務確認，業務回來之後，公司就會清
    點車上剩下的貨物，在「下班貨車上總數量」和「當日銷售
    量」這兩欄記載貨物的數量，「當日下貨現金收款金額」就
    是業務今日賣的總金額，「當日現金交帳總合計金額」是業
    務今日繳回公司的總額，業務自己有出貨單，他們下貨時會
    記錄出貨到何商家，如果客戶當天沒有付錢，等到期限到了
    ，公司會把客戶出具的簽單交給業務去把貨款收回來，業務
    每天回公司時也會把他們當天的出貨單彙整好交回公司，公
    司就可以知道出貨到哪家公司，每天業務會自己先拿出貨單
    計算，然後與會計核對帳款，被告每日都是1 個人開1 臺車
    出車，沒有隨車人員，98年12月25日、26日是公司哪個會計
    與被告核對出貨單，伊並不清楚，不過到了98年12月28日是
    伊和被告核算的，伊有詢問被告提、退貨單上面所記載的數
    字是否正確，被告看過之後也表示正確，被告在挪用款項的
    部份也有簽名，本件3 份提、退貨單所對應的出貨單其中1
    份被被告拿走了，被告當時表示要去向商家收帳，就拿走其
    中1 份，公司會計作帳本來會留存1 份，但是後來因為公司
    營運不佳，公司被討債，公司的東西都被翻動，伊就找不到
    本件的提貨單，公司業務1 天的營業額並不一定，像被告很
    有本事，1 天的營業額有時候會有10萬或是20萬元等語（見
    99年度易字第449 號卷第43頁至第45頁），核與證人丙○○
    於本院審理時證述：伊在岦多威公司擔任倉管的職務，98年
    12月25日、26日、28日被告有載運公司的貨物出車，被告這
    3 天的貨物沒有回來，帳款也沒有繳回，伊有詢問被告，被
    告說他因為積欠地下錢莊金錢，所以私下用掉了，因為業務
    出車點貨時或是繳錢時，伊都會在場，所以伊知道這件事情
    等語相符（見99年度易字第449 號卷第45頁背面至第46頁背
    面），並有提、退貨單、挪用公款切結書、本票各1 份附卷
    可佐（見偵卷第7 頁至第16頁、第112 頁至第113 頁），觀
    諸證人甲○○、丙○○與被告並無怨隙，經本院告以偽證罪
    之處罰並命以具結後，當無虛偽陳述以誣陷被告之必要，證
    人甲○○、丙○○之證述應具有相當之可信度；另參酌被告
    於警詢時已自承：伊從97年6 月18日進入岦多威公司任職，
    擔任業務主任，每日駕駛貨車販售大臺北地區之檳榔攤、小
    吃店飲料、泡麵及酒類，販售商品後回收現金，98年12月25
    日應交帳總額為117,905 元，伊繳回公司17,970元，挪用公
    款99,935元，98年12月26日應交帳總額為134,228 元，伊繳
    回公司80,228元，伊挪用54,000元，98年12月28日應交帳總
    額為138,020 元，伊繳回公司41,020元，挪用公款97,000元
    ，98年12月25日、26日伊跟會計說店家老闆不在，明日才要
    去收款，98年12月28日19時20分許，伊回到公司，丙○○有
    問伊前2 天的公司帳款處理沒，伊就回答98年12月25日、26
    日、28日的款項都已經被伊挪用，伊因為積欠地下錢莊金錢
    ，所以將上開收來的款項交給地下錢莊的小弟等語（見偵卷
    第3 頁），與證人甲○○、丙○○上開證述之情節相符，是
    被告於98年12月25日、26日、28日將收回之貨款99,935元、
    54,000 元、97,000元予以侵占入己，應認屬實。
  (二)被告乙○○於本院準備程序時雖辯稱：因為之前公司派給伊
    的車子是報廢車，被攔檢之後車子就被沒收了，老闆劉聰和
    要伊賠償，之後又找混混打伊，伊已經1 年沒有領到薪水，
    98年12月間某日下班後，老闆跟伊說因為公司有保險，如果
    業務員有侵占公司款項的話，保險公司就會賠償公司的錢，
    老闆就拿挪用公款的切結書、販售商品的資料叫伊簽，說要
    送保險公司，老闆說伊如果不簽署上開文件，會叫兄弟來公
    司威脅伊云云（見99年度審易字第611 號卷第18頁背面、第
    19頁），惟查：
    1.觀諸被告於檢察官訊問時辯稱：警局所稱之3 筆款項都是
      老闆娘甲○○叫伊承認的云云（見偵卷第28頁），於本院
      審理時復供述：提、退貨單是伊在警察局時寫的，是老闆
      交代伊要這樣做，伊聽老闆的話才承認有侵占等情（見99
      年度易字第449 號卷第45頁、第47頁），被告對於是否有
      遭到脅迫始為上開陳述前後供述不一，且對於究係遭何人
      脅迫亦相歧異，已難令人採信。
    2.被告於99年3 月15日檢察事務官訊問時辯稱：公司給伊1
      部報廢車上路，後來被開罰單，公司要伊簽本票，擔保伊
      會以自己的薪水繳帳單，車子被扣之後，伊都沒有領到薪
      水云云，於99年6 月8 日所提出之聲請傳喚證人狀上亦記
      載「於98年4 月間公司派用報廢車讓本人駕駛，98年4 月
      上旬遭警攔檢，車輛遭扣押於泰山高工局內，因此公司逼
      迫本人開立總計35萬元之本票賠償，本人自98年6 月起即
      未支薪，所有薪資皆被公司扣款，本人因被公司長期剝削
      ，急欲離開公司，所以被迫簽立本票及挪用公款切結書之
      條件，換取離開公司」云云（見99年度易字第449 號卷第
      24頁、第25頁），並提出薪水單5 張為證（見偵卷第104
      頁背面），惟被告若真係遭他人脅迫，被告至桃園縣政府
      警察局桃園分局埔子派出所製作筆錄時，被告自可向警察
      求援，然被告不僅於員警訊問時，坦承自己有侵占公司款
      項，甚且於警察局時，另簽立挪用公款切結書、本票，顯
      與常情有違；另據證人甲○○於本院審理時證述：因為被
      告常常會預支薪水，98年7 、9 、11月間，被告已經將薪
      水先預支了，所以薪水的實付是零，預支時被告會寫預支
      單，公司再給付被告現金，到了發放薪水那天，公司就會
      把預支單放在薪水袋理面，直接扣除等語（見99年度易字
      第449 號卷第44頁），被告於本院審理時始坦承：因為伊
      有向公司借貸，借貸的金額都直接從薪水扣除，98年的薪
      資單實際金額才為零，伊並沒有從岦多威公司離職，當時
      伊去醫院照顧伊的父親，等伊回去公司時，才發現公司不
      見了等語（見99年度易字第449 號卷第45頁背面、第48頁
      背面），是被告辯稱岦多威公司長期未給付薪資，其係遭
      到剝削下，為求離開岦多威公司，被迫簽立切結書等文件
      一情，委無足採。
  (三)至於被告於本院審理時雖改辯稱：98年12月28日是老闆叫伊
    交代伊要承認有侵占這件事情，伊是聽從老闆的指示才會承
    認云云，然觀諸被告係高中畢業，應具有相當智識程度，豈
    會他人要求其簽立上開文件，其即隨意簽署？甚且，於被告
    至警局製作筆錄時，亦坦承其有上開犯行，而使自己遭受刑
    事追訴，顯與常情有違，是被告上開所辯，顯屬臨訟卸責之
    詞，自無足採。
  (四)被告於本院審理時雖另辯稱：伊自98年9 月起就未曾開車送
    貨，每3 到5 日輪流跟車協助業務司機開發客戶與送貨，98
    年10月到12月間伊是陪同其他業務送貨，並未收取款項，98
    年12月25日、26日、28日伊也是帶新的業務，伊去跟客戶講
    話，或是下貨時伊幫忙搬貨，點貨都是新來的業務負責的云
    云，惟被告於偵查、本院準備程序時，均未提出該項辯解，
    直至本院99年6 月8 日審理時，始為上開供述，並聲請傳喚
    證人丁○○，而證人丁○○經本院傳喚並未到庭作證，被告
    空言案發時其僅從事跟車業務一情，顯屬無據；另經證人甲○○於本院審理時證述：被告出車銷貨都是1 人開1 臺車，
    沒有隨車人員等語（見99年度易字第449 號卷第44頁），證
    人丙○○於本院審理時證述：有新人來的時候，被告偶而會
    帶新人出去，但是只有在新人來的第1 天而已等語（見99年
    度易字第449 號卷第46頁背面），足以證明被告於岦多威公
    司係擔任送貨司機及代收款項之工作，被告上開辯解，顯為
    卸責之詞，自無足採。
  (五)綜上所述，被告所辯，均不足採信。本件事證明確，被告之
    犯行，應堪認定，應依法論科。
三、核被告所為，係犯刑法第336 條第2 項之業務侵占罪。按所
    稱接續犯，係指數個在同時同地或密切接近之時地，侵害同
    一法益之行為，因各舉動之獨立性極為薄弱，社會通念認為
    無法強行分開，乃將之包括視為一個行為之接續進行，給予
    單純一罪之刑法評價（最高法院96年度臺上字第787 號判決
    參照）。本件被告於上開擔任岦多威公司業務期間，利用向
    客戶收取貨款之機會，持續將客戶所交付之貨款變更持有為
    所有，侵占入己，即係基於單一犯罪決意接續為之，行為時
    間、地點極為密接，所侵害者復為相同之財產法益，於法律
    評價上應屬接續犯之實質上一罪，而論以一罪為已足。爰審
    酌被告之素行、因缺錢花用致為本件犯行之犯罪動機、目的
    、所侵占之款項數額、所生損害，被告於犯後猶否認犯行，
    且迄今並未賠償被害人所受之損害，犯後態度不佳等一切情
    狀，量處如主文所示之刑，以示懲儆。
據上論斷，應依刑事訴訟法第299 條第1 項前段、刑法第336 條
第2 項，刑法施行法第1 條之1 第1 項、第2 項前段，判決如主
文。
本案經檢察官洪敏超到庭執行職務。
中    華    民    國    99    年    7     月    27    日
                  刑事第四庭  審判長法  官  袁雪華
                                    法  官  張宇葭
                                    法  官  張淑華
以上正本證明與原本無異。
如不服本判決應於收受判決後10日內向本院提出上訴書狀，並應
敘述具體理由。其未敘述上訴理由者，應於上訴期間屆滿後20日
內向本院補提理由書(均須按他造當事人之人數附繕本)「切勿逕
送上級法院」。
                                    書記官  鄭嘉惠
中    華    民    國    99    年    7     月    27    日
附錄本案論罪科刑法條
中華民國刑法第336條
（公務公益侵占罪、業務侵占罪）
對於公務上或因公益所持有之物，犯前條第 1 項之罪者，處 1
年以上 7 年以下有期徒刑，得併科 5 千元以下罰金。
對於業務上所持有之物，犯前條第 1 項之罪者，處 6 月以上
5 年以下有期徒刑，得併科 3 千元以下罰金。
前二項之未遂犯罰之。

司法院資訊處製作；財團法人民間司法改革基金會備份。
